臺灣高等法院臺南分院民事裁定　　94年度抗字第485號
抗　告　人　丙○○
代　理　人　乙○○
相　對　人　甲○○
上列抗告人因與相對人間執行異議之訴事件，聲請訴訟救助，對
於中華民國94年9月20日臺灣臺南地方法院94年度救字第27號裁
定提起抗告，本院裁定如下：
    主    文
抗告駁回。
抗告訴訟費用由抗告人負擔。
    理    由
一、本件聲請人即抗告人於原審法院聲請意旨略以：抗告人（原
    告）丙○○與相對人（被告）甲○○間異議之訴事件（臺灣
    臺南地方法院94年度補字第251號），抗告人本應於起訴時
    繳納第一審裁判訴訟費用新臺幣（下同）17,236元，但因抗
    告人生活困難，收入甚微僅足餬口，且於92年3月13日向勞
    保局之勞工保險基金紓困貸款100,000元，自92年10月13日
    起已有23期未繳納本息，有土地銀行台北分行之通知函可稽
    ，目前無資力支出第一審裁判訴訟費用17,236元，且原審94
    年度補字第251號異議之訴事件訴訟亦非顯無勝訴之望，依
    民事訴訟法第107條規定聲請准予訴訟救助云云。
二、原審法院裁定以：
  (一)、按當事人無資力支出訴訟費用者，法院應依聲請，以裁定
      准予訴訟救助。但顯無勝訴之望者，不在此限。又無資力
      支出訴訟費用之事由，應釋明之。另釋明事實上之主張者
      ，得用可使法院信其主張為真實之一切證據。民事訴訟法
      第107條、第109條第2項、第284條分別定有明文。是當事
      人無資力支出訴訟費用者，法院固應依聲請准予救助，惟
      此項請求救助之事由，聲請人應提出能即時調查之證據以
      釋明之。
  (二)、經查，抗告人主張其生活困難，收入甚微僅足餬口，且另
      有負債，目前無資力支出訴訟費用云云，然查抗告人就該
      事由並未提出證據釋明之，此有抗告人提出之民事訴訟救
      助狀在卷可據。又抗告人於本件民事訴訟救助狀內並未陳
      報其年籍資料，僅陳報其住所為臺北縣永和市○○路○段1
      93號2樓，經依職權調閱前址之全戶戶籍資料，並未有抗
      告人設籍之年籍可供查詢，此有全戶戶籍資料查詢結果2
      份附卷足憑，致無法依抗告人年籍資料調閱稅務電子閘門
      財產所得調件明細表，自難認抗告人無財產且欠缺經濟信
      用。從而，抗告人主張其無資力支出訴訟費用之事由，並
      未盡釋明之責，其聲請准予訴訟救助，即無理由，應予駁
      回等語。
三、抗告意旨略以：抗告人因相對人聲請原審法院93年度執字第
    28512號強制執行事件，而向原審提起94年度補字第251號執
    行異議之訴，並聲請訴訟救助。惟原審法院駁回抗告人之聲
    請訴訟救助，爰提起抗告，請本院斟酌下列證據，准予訴訟
    救助：
  1.抗告人於92年3月13日向勞保局之勞工保險基金紓困貸款100
    ,000元，自92年10月13日起已有23期未繳納本息，有土地銀
    行台北分行之通知函可稽（見本院卷7頁）。
  2.抗告人收入甚微，有臺北市國稅局93年度綜合所得稅各類所
    得資料清單可證（見本院卷8頁）。
  3.抗告人雖有坐落台南縣新營市○○段401之32號土地1筆（見
    本院卷9頁所附臺北市國稅局財產歸屬資料清單），惟該筆
    土地業經台南地方法院民事執行處以上開所述93年度執字第
    28512號執行查封拍賣在案，目前尚未執行終結。
  4.抗告人之配偶乙○○名下無財產，亦無收入，此有臺北市國
    稅局財產歸屬資料清單、93年度綜合所得稅各類所得資料清
    單可證（見本院卷10、11頁）。抗告人一家共計3口，有戶
    口名簿可按（見本院卷12頁）。
  5.原審94年度補字第251號執行異議之訴仍係原審執行法院違
    法執行所致，抗告人非顯無勝訴之望。前開原審93年度執字
    第28512號強制執行，現在已經進行到94年9月28日第3次拍
    賣，但抗告人有聲請提供擔保停止執行，經原審於94年9月2
    1日以94年度聲字第1194號裁定准許在案，抗告人依該停止
    執行裁定向原審提存1,187,286元（94年度存字第2499號）
    ，故94年9月28日第3次拍賣經原審公告停止。另抗告人有向
    原審法院聲請國家賠償及侵權行為的損害賠償共2件，都以
    原審法院為被告，抗告人並同時提起訴訟救助2件，原審法
    院均准以訴訟救助，案號為原審94年度國字第2號及94年度
    救字第1號，該2件本案訴訟由原審審理中；又原審93年度營
    簡字第316號抗告人（原告）與相對人（被告）間請求返還
    不當得利事件，抗告人於原審有繳第一審裁判訴訟費用4850
    元（抗告人於本院調查程序中誤稱為4474元），原審93年度
    營簡字第316號雖判決抗告人敗訴，但抗告人已向原審提起
    上訴並聲請訴訟救助，雖經原審在94年9月22日駁回訴訟救
    助的聲請，但抗告人就駁回訴訟救助的聲請於94年10月18日
    提起抗告中。爰求為廢棄原裁定，准予訴訟救助云云。
四、按當事人因無資力支出訴訟費用而聲請訴訟救助者，關於請
    求救助之事由，應提出能即時調查之證據以釋明之，此觀民
    事訴訟法第109條第2項、第284條之規定自明；又按當事人
    無資力支出訴訟費用者，固得聲請訴訟救助，然所謂無資力
    ，係指窘於生活，且缺乏經濟信用者而言（參照最高法院43
    年台抗字第152號判例意旨）；又當事人在原審程序曾經繳
    納裁判費，而於訴訟進行中不能釋明其經濟狀況確有重大之
    變遷，不能遽為聲請訴訟救助（參照最高法院88年度台聲字
    第73號裁判意旨）；又法院調查聲請人是否無資力支出訴訟
    費用，專就聲請人提出之證據為之，如聲請人並未提出證據
    ，即應將其聲請駁回，無依職權調查或定期命補正之必要（
    參照最高法院88年度台抗字第161號裁定意旨）。
五、經查：
  (一)、本件抗告人聲請訴訟救助係以抗告人因生活困難，收入甚
      微僅足餬口，且於92年3月13日向勞保局之勞工保險基金
      紓困貸款100,000元，自92年10月13日起已有23期未繳納
      本息，無力繳納抗告人（原告）丙○○與相對人（被告）
      甲○○間異議之訴事件（原審94年度補字第251號）之第
      一審裁判訴訟費用17,236元，並提出土地銀行台北分行之
      通知函可稽（見本院卷7頁）、抗告人之臺北市國稅局93
      年度綜合所得稅各類所得資料清單（見本院卷8頁）、抗
      告人臺北市國稅局財產歸屬資料清（見本院卷9頁），抗
      告人之配偶乙○○之臺北市國稅局財產歸屬資料清單、93
      年度綜合所得稅各類所得資料清（見本院卷10、11頁）抗
      告人戶口名簿可按（見本院卷12頁）、原審94年度國字第
      2號及94年度救字第1號准予訴訟救助裁定（見本院卷33、
      34頁）以為釋明。
  (二)、惟查：
      1.抗告人提出之土地銀行台北分行之函文係於93年通知抗
        告人，該內容為「抗告人自92年10月13日起已逾11期未
        依約履行債務，敬請於93年8月23日前，就近向本行各
        地分行繳付」云云（見本院卷7頁），惟此僅能證明抗
        告人於93年有此項債務，至於該債務是否已清償，抗告
        人未舉證以實說，尚難認其目前尚有該負債存在。
      2.又依93年度綜合所得稅各類所得資料清單，抗告人所得
        僅64,081元（見本院卷8頁）；惟抗告人名下尚有坐落
        台南縣新營市○○段401之32號土地1筆，土地現值為5,
        677,592元，有94年9月7日財政部臺北市國稅局財產歸
        屬資料清單1份在卷可按（見本院卷9頁）；而抗告人之
        代理人於本院94年10月26日調查庭中亦自承：「前開原
        審93年度執字第28512號強制執行事件，相對人請求抗
        告人要給付1,187,286元，執行名義為原審85年度拍字
        第297號拍賣抵押物裁定，現在已經進行到94年9月28日
        第3次拍賣，但抗告人有聲請提供擔保停止執行，經原
        審於94年9月21日以94年度聲字第1194號裁定准許在案
        ，抗告人依該停止執行裁定向原審提存1,187,286元，
        故94年9月28日第3次拍賣經原審公告停止」等語。並經
        本院調取審93年度執字第28512號強制執行事件卷核閱
        無訛，並有原審法院於94年9月27日公告停止94年9月28
        日第3次拍賣之函稿附於本院卷可稽，是上開坐落台南
        縣新營市○○段401之32號土地並未經拍定，仍為抗告
        人所有（第1次拍賣底價為5,940,000元），且抗告人尚
        有資力依原審94年度聲字第1194號裁定（該裁定附於本
        院卷），提供1,187,286元擔保金（94年度存字第2499
        號提存書，附於本院卷）聲請停止執行，雖抗告人嗣於
        94年11月8日向本院具狀主張該所提供1,187,286元擔保
        金，係抗告人借貸而來云云，然其未舉證以實說，自無
        可採，又該筆1,187,286元鉅額擔保金縱係抗告人借貸
        而來，亦足認其尚非窘於生活且缺乏經濟信用，抗告人
        既有能力繳納該筆1,187,286元擔保金，要難認其無資
        力支出原審94年度補字第251號僅17,236元第一審裁判
        訴訟費用；況抗告人於原審93年度營簡字第316號抗告
        人（原告）與相對人（被告）間請求返還不當得利事件
        ，抗告人直承於原審有繳納第一審裁判訴訟費用4850元
        （抗告人於本院調查程序中誤稱為4474元），原審93年
        度營簡字第316號雖判決抗告人敗訴，但抗告人已向原
        審提起上訴並聲請訴訟救助（抗告人主張因無力繳納上
        訴裁判費，而聲請訴訟救助），亦經原審在94年9月22
        日駁回抗告人訴訟救助之聲請（但抗告人就駁回訴訟救
        助之聲請於94年10月18日向原審提起抗告中，案號為原
        審94年度簡抗字第9號），復經本院向原審調取94年度
        簡抗字第9號核閱屬實，尤徵抗告人並非無資力支出原
        審94年度補字第251號第一審裁判訴訟費用17,236元。
      3.抗告意旨雖主張：抗告人曾向原審法院聲請國家賠償及
        侵權行為的損害賠償共2件，都以原審法院為被告，抗
        告人並同時提起訴訟救助2件，原審法院均准以訴訟救
        助，案號為原審94年度國字第2號及94年度救字第1號云
        云，並提出原審94年度國字第2號及94年度救字第1號准
        予訴訟救助裁定（見本院卷33、34頁）以為釋明。惟經
        本院調取該2件原審裁定准予訴訟救助卷核閱結果，該2
        件原審裁定並未詳為審酌本件裁定所述五(二)之1.2.之抗
        告人非窘於生活且缺乏經濟信用之理由，故原審94年度
        國字第2號及94年度救字第1號裁定雖准予抗告人訴訟救
        助，但本院不受其拘束，要難資為有利抗告人之依據，
        其抗告自無可採。
      4.至於抗告人主張其配偶乙○○名下無財產，亦無收入，
        抗告人一家共計3口云云，並提出抗告人其配偶乙○○
        之臺北市國稅局財產歸屬資料清單、93年度綜合所得稅
        各類所得資料清單、戶口名簿以為釋明，惟如上述，抗
        告人應非已窘於生活且缺乏經濟信用，故此項主張，亦
        無從資為有利抗告人之依據。
  (三)、綜上所述，抗告人未能提出即時可供調查之證據，以釋明
      其經濟狀況確有重大之變遷，而致無資力支出訴訟費用，
      揆諸前揭說明，抗告人自不能遽為聲請訴訟救助。是原法
      院以裁定駁回其聲請訴訟救助之理由雖與本院之認定不同
      ，但其結果並無二致，仍應認抗告人之抗告為無理由。從
      而抗告人仍執前詞，指摘原裁定不當，求予廢棄，即非有
      理，應予駁回。
六、據上論結，本件抗告為無理由，依民事訴訟法第495條之1第
    1項、第449條第1項、第95條、第78條，裁定如主文。
中　　華　　民　　國　　94　　年　　12　　月　　14　　日
                  民事第四庭    　審判長法　官  林金村
　　　　　　　　　　　　　　　　        法　官  林輝雄
　　　　　　　　　　　　　　　　        法　官  胡景彬
上為正本係照原本作成。
抗告人如不服本裁定，僅得於收受本裁定正本送達後10日內以適
用法規顯有錯誤為理由，向本院提出再抗告狀（須附繕本一份及
繳納再抗告裁判費新台幣1千元)，並經本院許可後始可再抗告於
最高法院。
中　　華　　民　　國　　94　　年　　12　　月　　14　　日
                                        書記官  趙玲瓏
【附記】
民事訴訟法第495條之1第2項準用同法第466條之1第1、2項規定
：
I對於第二審判決上訴，上訴人應委任律師為訴訟代理人。但上
　訴人或其法定代理人具有律師資格者，不在此限。
II上訴人之配偶、三親等內之血親、二親等內之姻親，或上訴人
　為法人、中央或地方機關時，其所屬專任人員具有律師資格並
  經法院認為適當者，亦得為第三審訴訟代理人。
                                                   K
